臺灣士林地方法院刑事判決
111年度金簡上字第23號
上  訴  人  臺灣士林地方檢察署檢察官
被      告  康凱翔


上列上訴人因被告違反洗錢防制法等案件，不服本院於中華民國
110年12月28日所為110年度審金簡字第93號第一審簡易判決（起
訴案號：110年度偵字第12867、14838、16067號，移送併辦案號
：110年度偵字第17826、19922、20432、20452、22942號），提
起上訴及移送併辦（111年度偵字第4771、4945、5056、5723、7
640號），本院管轄之第二審合議庭判決如下：
    主  文
原判決撤銷。
康凱翔幫助犯洗錢防制法第十四條第一項之洗錢罪，處有期徒刑
陸月，併科罰金新臺幣貳萬元，罰金如易服勞役，以新臺幣壹仟
元折算壹日。
未扣案之犯罪所得新臺幣參萬元沒收，於全部或一部不能沒收或
不宜執行沒收時，追徵其價額。
    事  實
一、康凱翔依一般社會生活經驗，明知金融機構帳戶為個人信用
    、財產之重要表徵，具有一身專屬性質，並可預見將銀行網
    路銀行帳戶、密碼等資料提供不詳之人使用，可能遭他人利
    用為詐欺取財之犯罪工具，便利犯罪者施用詐術及收取贓款
    ，且犯罪者提領後會產生遮斷資金流動軌跡以逃避國家追訴
    、處罰之效果，竟仍基於縱使該結果發生亦不違背其本意之
    幫助詐欺取財及幫助洗錢之不確定故意，於民國110年5月14
    日前某日，將其申辦之國泰世華商業銀行帳號000000000000
    號、臺灣土地銀行帳號000000000000號帳戶（下合稱本案帳
    戶）網路銀行帳號、密碼告知某年籍不詳之人，且配合對方
    指示前往上開銀行臨櫃辦理將特定帳號設定為約定帳戶後，
    將本案帳戶均提供予對方使用，被告並能獲取每月每帳戶新
    臺幣（下同）1萬5,000元之報酬。嗣取得本案帳戶資料之不
    詳詐欺集團成員，各以附表乙欄所示方式，詐騙如附表甲欄
    所示之被害人（下合稱朱駿騰等15人），使朱駿騰等15人陷
    於錯誤而依指示分別匯款至本案帳戶（各該被害人遭詐騙之
    時間、方式、轉匯款時間及金額，均如附表丙、丁、戊欄所
    示），並旋遭不詳詐欺集團成員以網路銀行操作轉出殆盡，
    以此方式掩飾、隱匿該詐欺贓款之去向及所在，康凱翔並因
    提供本案帳戶獲取詐欺集團成員匯付之3萬元報酬。
二、案經朱駿騰等15人分別報請新北市政府警察局淡水分局、桃
    園市政府警察局桃園分局、八德分局、大溪分局、金門縣警
    察局金城分局、南投縣政府警察局草屯分局、臺南市政府警
    察局麻豆分局、屏東縣政府警察局潮州分局移送臺灣士林地
    方檢察署檢察官偵查起訴及移送併案審理。
    理  由
一、本判決所引用被告康凱翔以外之人於審判外之言詞或書面陳
    述，被告於本院準備程序時同意該等證據均有證據能力（本
    院卷第49頁），本院審酌該等證據作成之情況，並無違法不
    當或可信度明顯過低之情事，且與待證事實具有關連性，認
    以之作為證據應屬適當，自均有證據能力。又本判決下列認
    定事實所引用之非供述證據，查無違反法定程序取得之情，
    且與本件待證事實具有自然之關聯性，依刑事訴訟法第158 
    條之4 規定反面解釋，自亦具證據能力。
二、上開事實，業據被告於原審、本院準備程序及審理時坦承不
    諱（本院110年度審金訴字第548號卷【下稱原審金訴字卷】
    第40頁、本院卷二第38頁、第126頁），且有如附表己欄所
    示供述、非供述證據在卷可佐，堪認被告前開任意性自白確
    與事實相符，應可採信。本案事證明確，被告犯行堪以認定
    ，應予依法論科。
三、論罪科刑：
  ㈠按刑法上之幫助犯，係對於犯罪與正犯有共同之認識，而以
    幫助之意思，對於正犯資以助力，而未參與實施犯罪之行為
    者而言（最高法院88年度台上字第1270號判決意旨參照）。
    刑法關於正犯、幫助犯之區別，係以其主觀之犯意及客觀之
    犯行為標準，凡以自己犯罪之意思而參與犯罪，無論其所參
    與者是否犯罪構成要件之行為，皆為正犯，其以幫助他人犯
    罪之意思而參與犯罪，其所參與者，苟係犯罪構成要件之行
    為，亦為正犯。如以幫助他人犯罪之意思而參與犯罪，其所
    參與者又為犯罪構成要件以外之行為，則為從犯（最高法院
    95年度台上字第3886號判決意旨參照）。查被告將本案帳戶
    之網路銀行帳號、密碼之使用權限均提供詐欺集團，供該集
    團成員詐欺朱駿騰等15人取得財物及洗錢之用，僅為他人之
    犯行提供助力，尚無證據足證被告係以自己實施詐欺取財犯
    罪之意思，或與他人為詐欺取財及洗錢犯罪之犯意聯絡，或
    有直接參與犯罪構成要件行為分擔等情事，揆諸前揭判決意
    旨，應認被告屬幫助犯。是核被告所為，係犯刑法第30條第
    1項前段、第339條第1項幫助詐欺取財罪，及刑法第30條第1
    項前段、洗錢防制法第14條第1項幫助洗錢罪。被告以提供
    本案帳戶之單一幫助行為，幫助本案詐欺集團成員對朱駿騰
    等15人實行詐欺取財犯行，並同時觸犯幫助詐欺取財罪及幫
    助洗錢罪，為想像競合犯，應依刑法第55條規定，從一重論
    以幫助洗錢罪。又附表編號5至15所示移送併辦部分，與原
    起訴事實間，有想像競合犯之裁判上一罪關係，為起訴效力
    所及，本院自得併予審理，附此敘明。
  ㈡洗錢防制法第16條第2項規定，犯同法第14條、第15條之罪，
    在偵查或審判中自白者，減輕其刑。被告就本案構成幫助洗
    錢罪之主要犯罪事實，於原審、本院準備程序及審理時均自
    白犯罪，應依前開自白減刑之規定減輕其刑。又被告既係基
    於幫助犯意為上開犯行，為幫助犯，爰依刑法第30條第2項
    規定，按正犯之刑減輕之，並依法遞減之。
四、上訴理由及量刑之判斷：
　㈠原審認被告罪證明確，予以論罪科刑，固非無見，惟檢察官
    上訴後，基於審判不可分原則，於本院審理時移送併辦如附
    表編號10至15所示犯行，原審未及審酌至此，容有未洽，上
    訴人即公訴人此部分上訴意旨，為有理由，應由本院將原判
    決撤銷改判如主文第2、3項所示。
　㈡爰以行為人之責任為基礎，審酌被告僅因須錢花用而輕率以
    每帳戶、每月1萬5,000元報酬之對價，即提供自己所有金融
    帳戶之網路銀行帳號、密碼予未曾謀面之不知姓名年籍人士
    ，容任他人從事不法使用，助長詐欺犯罪風氣之猖獗，掩飾
    或隱匿詐欺贓款款項之去向及所在，增加被害人尋求救濟及
    偵查機關查緝犯罪之困難，嚴重危害財產交易安全與社會經
    濟秩序，實屬不該。惟念被告犯後尚能坦承犯行，非無悔意
    ，且已與部分告訴人即朱駿騰、洪婕欣、蔡阡郁、蕭雅玫、
    朱淑淵、黃琦、林威丞、孫秉豊達成和解之犯後態度（原審
    金訴字卷第43至44頁、本院卷二第52-1頁、第139頁），自
    承因提供本案帳戶取得3萬元報酬（110年度偵字第12867號
    卷第65頁），及查無證據證明其有另取得詐欺贓款之不法利
    益；復衡其犯罪之動機、手段、情節、造成之損害，及其所
    陳之智識程度、家庭、生活、經濟狀況（本院卷二第128頁
    ）等一切情狀，量處如主文第2項所示之刑，並就併科罰金
    刑部分諭知易服勞役之折算標準。
五、沒收：
　㈠按犯罪所得，屬於犯罪行為人者，沒收之；於全部或一部不
    能沒收或不宜執行沒收時，追徵其價額。刑法第38條之1 第
    1 項前段、第3 項各有明文。查被告於偵訊時供承其因提供
    本案帳戶獲有3萬元報酬，復查無證據證明其所言不實，爰
    認定其本案犯罪所得為3萬元；又上開所得既尚未合法發還
    被害人，亦查無刑法第38條之2 第2 項所定情形，自應依刑
    法第38條之1 第1 項前段、第3 項規定諭知沒收，且於全部
    或一部不能沒收或不宜執行沒收時，追徵其價額。至於檢察
    官執行沒收時，被告如已依前述之各該和解條件支付告訴人
    而有其他實際發還部分之款項，自僅係由檢察官另行扣除，
    併予敘明。
　㈡洗錢防制法第18條第1項固規定：「犯第14條之罪，其所移轉
    、變更、掩飾、隱匿、收受、取得、持有、使用之財物或財
    產上利益，沒收之；犯第15條之罪，其所收受、持有、使用
    之財物或財產上利益，亦同」，惟被告非實際上提款之人，
    並無掩飾隱匿詐欺贓款之犯行，應非洗錢防制法第14條第1
    項之正犯，自無適用上開條文宣告沒收本案帳戶內贓款之餘
    地，併敘明之。
據上論斷，應依刑事訴訟法第455條之1第1項、第3項、第369條
第1項前段、第364條、第299條第1項前段，判決如主文。
本案經檢察官陳韻中提起公訴，檢察官周禹境到庭執行職務。
中　　華　　民　　國　　111 　年　　12　　月　　21　　日
                  刑事第九庭審判長  法　官  蔡守訓
                                    法　官  黃依晴
                                    法　官  李嘉慧
以上正本證明與原本無異。
本件不得上訴。
                                    書記官  鄭毓婷　　
中　　華　　民　　國　　111 　年　　12　　月　　21　　日
　　　　　　　　　　　　　　　　　　　　　　　
附錄論罪科刑法條：
刑法第339條第1項、洗錢防制法第14條第1項